臺灣臺北地方法院刑事判決　　　　九十二年度訴字第三二七號
　　公　訴　人　臺灣臺北地方法院檢察署檢察官
　　被　　　告　乙○○
上列被告因偽造文書等案件，經檢察官提起公訴（九十一年度偵
字第二四三五五號），本院合議庭依被告於準備程序進行中為有
罪之陳述，裁定由受命法官獨任進行簡式審判程序審理後，判決
如下：
    主  文
乙○○連續行使偽造私文書，足以生損害於他人，累犯，處有期
徒刑陸月，如易科罰金，以參佰元折算壹日。
扣案如附表所示之偽造署名均沒收。
    事  實
一、乙○○前因詐欺等罪，經法院判處有期徒刑並定應執行刑為
    八月確定，而於民國八十八年八月十三日易科罰金執行完畢
    。乙○○於八十八年九月二十二日，與甲○○（業經判決無
    罪確定）、陳錫堅（業經不起訴處分確定），前去臺北市○
    ○區○○路一五四巷十五號「行安小客車租賃有限公司」（
    下稱行安公司），由陳錫堅出名為租用人，另由甲○○擔任
    保證人，向行安公司租用車牌號碼Ｇ六─四五二一號轎車一
    輛，以供代步使用。八十八年十一月二日，因車號Ｇ六─四
    五二一號車須保養，並因車頭、車後燈撞毀，甲○○即委由
    乙○○將車駛回交還予行安公司之負責人江健仁維修。詎乙
    ○○竟認有機可趁，意圖為自己不法之所有，而基於詐欺取
    財及偽造私文書復持以行使之概括犯意，前去行安公司向該
    公司代表人江健仁佯稱：甲○○欲另行租用小客車使用云云
    ，乙○○並在該公司內，於借用汽車切結書上承借人欄上偽
    造「甲○○」署名一枚，用以表示甲○○租用汽車之意思表
    示，並持向江健仁行使，致行安公司代表人江健仁因而陷於
    錯誤，誤認甲○○另行承租小客車，乃因而交付車號Ｇ二─
    一六八五號轎車一輛予乙○○收受，乙○○於得手後，於同
    年月三日一時許，因前揭車號Ｇ二─一六八五號車在臺北縣
    永和市○○路三三六號前撞電線桿肇禍，車頭全毀，乙○○
    除要求江健仁將車拖回維修外，竟又向江健仁佯稱：甲○○
    須再承租他部汽車代步云云，並於同日在行安公司內，在小
    客車出借約定書承借人欄上偽造「甲○○」署名一枚，用以
    表示甲○○再次承租汽車之意思表示，再持以交付江健仁而
    行使之，致行安公司代表人江健仁因而陷於錯誤，誤認甲○
    ○再次承租車輛，乃因而又交付車牌號碼Ｒ六─二五八二號
    小客車一輛予乙○○收受，均足以生損害於甲○○、江健仁
    及行安公司。旋乙○○又於同年月四日以電話告知江健仁佯
    稱：甲○○認乘座車號Ｇ六─四五二一號車輛較為舒適，擬
    以Ｒ六─二五八二號車換回車號Ｇ六─四五二一號車輛云云
    ，江健仁乃催由修車廠將車號Ｇ六─四五二一號車輛趕工修
    復，交予乙○○收受後，江健仁乃要求乙○○將Ｒ六─二五
    八二號車輛交回，然乙○○竟又偽稱：因江健仁遲誤交車，
    而甲○○須用車，已由他人將Ｒ六─二五八二號車開走云云
    ，使江健仁陷於錯誤，仍將車號Ｇ六─四五二一號車輛車交
    付於乙○○收受，乙○○並於得手後即將上開車輛駛離，迨
    江健仁向甲○○催討修車款及其他租車費後，經甲○○表示
    僅租用一部車拒絕支付其餘車輛款項，且江健仁亦遍尋乙○
    ○無著後，始知受騙。
二、案經臺灣臺北地方法院檢察署檢察官主動檢舉偵查起訴，本
    院合議庭依乙○○於準備程序進行中為有罪之陳述，裁定由
    受命法官獨任進行簡式審判程序審理。
    理  由
一、訊據被告乙○○就前揭犯罪事實於本院審理時均坦承不諱，
    核與告訴人即行安公司法定代表人江健仁指訴之被害情節大
    致相符（見本院卷第三二至三七、八四至八七頁、本院八十
    九年易字第二一五九號卷一第四八至五一、一八六至一八九
    頁、八十九年易字第二一五九號卷二第一一五、一一六頁）
    ，且與證人甲○○到庭證稱：只有在八十八年九月二十二日
    租用一台車輛，並未於八十八年十一月二、三日再行租用車
    輛，且未授權被告得以其名義簽署租用汽車切結書，也未於
    八十八年十一月四日要求被告以乘坐舒適為由向行安公司要
    求換車等情一致（見本院卷第二八至三一頁、本院八十九年
    易字第二一五九號卷一第四五至四八、一八四、一八五、一
    八九、一九０頁、本院八十九年易字第二一五九號卷二第一
    一五、一一六頁），並與證人陳錫堅證述租用車輛之經過一
    致（見本院八十九年易字第二一五九號卷一第一七二至一七
    五頁），復有被告冒用甲○○名義所簽立之八十八年十一月
    二日、及同年月三日之借用汽車切結書分別在卷可稽（見本
    院卷第九一、九二頁），足認被告之自白確與事實相符，從
    而本件事證明確，被告犯行堪予認定，應依法論科。
二、核被告所為，係犯刑法第二百十六條、第二百十條之行使偽
    造私文書罪、刑法第三百三十九條第一項之詐欺取財罪。被
    告偽造署押係偽造私文書之階段行為，而其偽造私文書之低
    度行為，復為行使之高度行為所吸收，均不另論罪。被告先
    後多次行使偽造私文書及詐欺取財犯行，均時間緊接，且所
    犯罪名與構成要件復係相同，顯均係基於概括犯意而為之，
    均為連續犯，均應論以一罪並加重其刑。被告所犯上開二罪
    間，有方法目的之牽連關係，為牽連犯，應從一重之行使偽
    造私文書罪處斷。查被告有如犯罪事實欄所載之前案及執行
    紀錄之事實，有臺灣高等法院被告全國前案紀錄表在卷可徵
    （見本院卷第五至九頁），其於受有期徒刑執行完畢未滿五
    年再犯本件有期徒刑以上之罪，為累犯，應依刑法第四十七
    條規定加重其刑。又按被告行為後，刑法第四十一條業於九
    十年一月十日經總統公布，並於同年月十二日生效，關於易
    科罰金適用範圍擴大為「最重本刑五年以下有期徒刑之罪，
    而受六月以下有期徒刑或拘役之宣告」，經比較新舊法結果
    ，以修正後之新法對被告較為有利，依刑法第二條第一項前
    段之規定，適用新修正之刑法第四十一條第一項前段規定諭
    知易科罰金之折算標準。爰審酌被告犯罪之動機係因一時貪
    念、目的、所受之刺激、所詐得之財物價值、對告訴人所生
    危害、已與告訴人達成民事和解並已給付新台幣五萬元賠償
    金及犯罪後尚知坦認犯行之態度等一切情狀，量處如主文所
    示之刑，並諭知易科罰金之折算標準，以資懲儆。末查，扣
    案如附表所示之偽造署名，均應依刑法第二百十九條併予宣
    告沒收。
三、被告於八十八年十一月二日以佯稱：甲○○欲另行租用小客
    車云云，並於同日在借用汽車切結書承借人欄上偽造「甲○
    ○」署名，而持向行安公司代表人江健仁行使，並因而於八
    十八年十一月二日取得Ｇ二－一六八五號車輛部分，雖未據
    檢察官於起訴書上認定被告此部分之行使偽造私文書及詐欺
    取財犯行，然被告此部分犯行，與業據提起公訴之八十八年
    十一月三日、四日之行使偽造私文書及詐欺取財犯行間，有
    連續犯之裁判上一罪關係，而為起訴效力所及，從而本院自
    得併予審理論究，特此敘明。
據上論斷，應依事訴訟法第二百七十三條之一第一項、第二百九
十九條第一項前段，刑法第二條第一項前段、第五十六條、第二
百十六條、第二百十條、第三百三十九條第一項、第五十五條、
第四十七條、第二百十九條，罰金罰鍰提高標準條例第一條前段
、第二條，判決如主文。
本案經檢察官賴淑芬到庭執行職務。
中　　華　　民　　國　九十四　年　七　　月　 二十八 　日
　　　　          　　　　　刑事第十庭  法　官劉煌基
上正本證明與原本無異。
如不服本判決，應於判決送達後十日內向本院提出上訴狀（應抄
附繕本）。告訴人或被害人如對於本判決不服者，應具備理由請
求檢察官上訴，其上訴期間之計算係以檢察官收受判決正本之日
期為準。
                                        書記官林妙穗
中　　華　　民　　國　九十四　年　七　　月　 二十八 　日
附表
┌──┬──────────┬─────────────┐
│編號│ 應沒收署名及數量   │備註                      │
├──┼──────────┼─────────────┤
│ 一 │ 「甲○○」一枚     │見本院卷第九一頁行安公司  │
│    │                    │八十八年十一月二日小客車  │
│    │                    │出借約定書承借人欄        │
├──┼──────────┼─────────────┤
│ 二 │ 「甲○○」一枚     │見本院卷第九二頁行安公司  │
│    │                    │八十八年十一月三日小客車  │
│    │                    │出借約定書承借人欄        │
└──┴──────────┴─────────────┘
附錄論罪法條：
中華民國刑法第210條
 (偽造變造私文書罪)
偽造、變造私文書，足以生損害於公眾或他人者，處五年以下有
期徒刑。
中華民國刑法第216條
 (行使偽造變造或登載不實之文書罪)
行使第210條至第215條之文書者，依偽造、變造文書或登載不實
事項或使登載不實事項之規定處斷。
中華民國刑法第339條
 (普通詐欺罪)
意圖為自己或第 3 人不法之所有，以詐術使人將本人或第 3 人
之物交付者，處五年以下有期徒刑、拘役或科或併科1000元以下
罰金。
以前項方法得財產上不法之利益或使第 3 人得之者，亦同。
前二項之未遂犯罰之。
